【裁判字號】    90,訴,363
【裁判日期】    900716
【裁判案由】    有關土地事務
【裁判全文】
臺中高等行政法院判決                            九十年度訴字第三六三號
                              .
  原      告  甲○○
  訴訟代理人  丙○○
  被      告  彰化縣政府
  代  表  人  乙○○（縣長）
  訴訟代理人  丁○○
右當事人間因有關土地事務事件，原告不服內政部中華民國八十九年九月二十六日台
（八九）內訴字第八九０五七二七號再訴願決定，提起行政訴訟。本院判決如左︰
    主  文
原告之訴駁回。
訴訟費用由原告負擔。
    事  實
一、事實概要：
    原告所有坐落彰化縣彰化市○○○段山腳小段二四四之二三地號林地，面積０．
    四六三五公頃，其中部分土地面積約０．０三九六公頃，為道路、水溝及丙種建
    築用地所包圍，原告乃依「非都市土地變更編定執行要點」第十一點規定，向被
    告申請變更編定為丙種建築用地，經被告以民國（下同）八十八年九月八日八八
    彰府地用字第一六八三二一號函否准原告所請。原告再於八十八年十一月十八日
    向被告陳情請求復勘辦理，被告又以八十八年十一月十九日八八彰府地用字第二
    一五二四四號函復原告表示「本案前經本府八十八年九月八日八八彰府地用字第
    一六八三二一號函復在案」。原告不服，對於被告八十八年十一月十九日八八彰
    府地用字第二一五二四四號函提起訴願、再訴願，均遭決定駁回，遂提起行政訴
    訟。
二、兩造聲明：
    (一)原告聲明求為判決：再訴願決定、訴願決定及原處分均撤銷。並准將被包夾狹
      長土地部分變更編定為丙種建築用地。
    (二)被告聲明求為判決：駁回原告之訴。
三、兩造陳述：
    (一)原告主張：
      1.被告草率以八八彰府地用字第二一五二四四號函表示「本案前經本府八十八
        年九月八日八八彰府地用字第一六八三二一號函復在案」，然依前函「歉難
        照案辦理」之意旨處理，結果仍為否准狀態，致損害原告權益至為明顯。原
        告對於後者函復不服，應及於前者之否准函復，且後函援用前函為依據，換
        言之，撤銷後函自應及於前函。惟訴願及再訴願機關截斷被告前後函兩者關
        係，且誤導後函為非行政處分，令人遺憾。
      2.原告申請坐落彰化市○○○段山腳小段二四四－二三地號土地，實際被包夾
        部分面積約０．０三九六公頃變更編定為同使用區丙種建築用地，惟被告未
        探究地籍圖圖說面積約０．０三九六公頃土地狹長且被道路、水溝及丙種建
        築用地包圍之既存事實，即以土地謄本所載該地號土地面積０．四六三五公
        頃論斷。依照非都市土地使用管制規則第十五條及非都市土地使用變更編定
        執行要點第十一點規定，並無明確定義以個筆或每宗土地為限，即應按實際
        發生情形，而可部分變更編定該可分割之狹長土地。被告擅自主張可變更編
        定者，以整筆土地為限，已逾越法律授權之範圍，自有不當。
    (二)被告答辯：
      依「非都市土地使用管制規則」第十五條規定及內政部所頒「非都市土地變更
      編定執行要點」第十一點規定，零星或狹小之土地，且面積未超過０．一二公
      頃，並符合上開執行要點第十一點各款之一規定者，始得按其毗鄰之土地申請
      變更編定為甲、丙種建築用地。系爭土地面積０．四六三五公頃，並非零星狹
      小土地，應整體利用，豈可部分分割而予認定為零星狹小土地，原告申請部分
      分割變更為丙種建築用地，核與上開規定不符。
    理  由
一、本件訴願及再訴願機關均認被告八十八年十一月十九日八八彰府地用字第二一五
    二四四號函復為重覆處分，而非行政處分，乃予程序駁回。惟查該函復固係重申
    被告八十八年九月八日八八彰府地用字第一六八三二一號函已否准原告所請之重
    覆處分，然其內容仍屬拒絕原告請求之行政處分，僅重覆處分時，訴願期間仍自
    先前處分生效起算而已，訴願及再訴願決定認重覆處分非行政處分尚有未合。又
    本件被告所應為之處分係屬羈束處分，因僅生該處分是否適法之問題，而非裁量
    處分，本院自得逕予實體審理，合先敘明。
二、本件原告申請部分變更編定為丙種建築用地之坐落彰化市○○○段山腳小段二四
    四之廿三地號林地，面積確為○、四六三五公頃，有該地號之土地登記簿謄本在
    卷可稽。而依非都市土地變更編定執行要點第十一點第一項第二款規定：毗鄰甲
    、丙種建築用地、或已作國民住宅、勞工住宅、政府專案計劃興建住宅特定目的
    事業用地之零星或狹小土地，合於下列各款規定之一者，得按其毗鄰土地申請變
    更編定為甲、丙種建築用地：：：(二)道路、水溝所包圍或為道路、水溝及各種建
    築用地、建築使用之特定目的事業用地所包圍，且其面積未超過○．一二公頃者
    。是本件兩造所爭執而應審究者，乃該條款所規定之零星或狹小土地，係以一筆
    土地為限？抑或一筆土地中之部分狹小或零星之土地亦屬之？
三、按上開執行要點第十一點第一項第二款係指零星或狹小之土地，始得按其毗鄰土
    地編定之使用地類別申請變更編定，修正前非都市土地使用管制規則第十五條亦
    同此規定。揆其法意，當係零星或狹小之土地，除做建築用地居住使用外，較難
    做整體之規劃使用，故於某限制條件下，開放得申請變更編定為甲、丙種建築用
    地，以達物盡其用之目的，惟此究屬非常態事實，土地原則上仍應依其編定用途
    使用，而該執行要點第十一點第一項各款即將零星或狹小之土地限縮於面積在○
    ．一二公頃內，以符合修正前非都市土地使用規則第四條所定「非都市土地之使
    用，：：：，按其編定使用地之類別，依本規則管制」之原則規定，是本件原告
    所有欲申請變更編定之林地，其面積高達○．四六三五公頃，顯已逾○．一二公
    頃之限縮規定，而非屬零星或狹小之原地，原告主張於該筆土地部分分割○．○
    三九六公頃而予認定為零星或狹小土地等語尚不足採。況如於一筆土地分割出部
    分為零星或狹小之土地，則其分割線以何為準亦滋生疑義。又如准其分割而變更
    編定為甲、丙種建築用地後，其嗣於毗鄰土地復主張與核准變更編定之甲、丙種
    建築用地毗鄰，復請求變更編定，豈非使修正前非都市土地使用管制規則第四條
    所定之管制目的盡失。況依同要點第十一點第三項規定「符合第一項第一款至第
    三款規定有「數筆」土地者，土地所有權人個別申請變更編定時，應檢附周圍相
    關土地地籍圖簿資料，縣（市）政府宜就整體加以認定後核准之。」觀之，同要
    點第十一點第一項第二款所稱面積未超過○．一二公頃之零星或狹小土地，應指
    一筆土地，而非一筆土地內某部分之零星或狹小土地，以免妨害土地之整體利用
    。是原處分駁回被告之申請核無不合，訴願及再訴願決定駁回之理由雖有不同，
    惟駁回之結果相同，應予維持，原告聲明求為撤銷一再訴願決定及原處分，並准
    將被包夾狹長土地部分變更編定為丙種建築用地，均無理由，應予駁回。
據上論結，本件原告之訴為無理由，爰依行政訴訟法第一百九十五條第一項後段、第
九十八條第三項前段，判決如主文。
中    華    民    國        九十      年      七      月      十六      日
                  臺中高等行政法院第  二  庭
                              審  判  長  法  官      沈  水  元
                                          法  官      林  秋  華
                                          法  官      王  德  麟
右正本證明與原本無異。
如不服本判決，應於判決送達後二十日內向本院提出上訴書狀，其未表明上訴理由者
，應於提起上訴後二十日內向本院提出上訴理由書（須依對造人數附具繕本）；如於
本判決宣示或公告後送達前提起上訴者，應於判決送達後二十日內補提上訴理由
提起上訴應預繳送達用雙掛號郵票拾份(每份三十四元)。
中    華    民    國        九十      年      七      月      十八      日
                                          法院書記官  邱  吉  雄


司法院資訊處製作；財團法人民間司法改革基金會備份。
